【裁判字號】    96,易,763
【裁判日期】    970312
【裁判案由】    傷害
【裁判全文】
臺灣雲林地方法院刑事判決               96年度易字第763號
公  訴  人  臺灣雲林地方法院檢察署檢察官
被      告  乙○○
上列被告因傷害案件，經檢察官提起公訴（96年度調偵字第133
號），本院判決如下：
    主  文
乙○○共同傷害人之身體，處有期徒刑拾月，減為有期徒刑伍月
，如易科罰金，以新臺幣仟元折算壹日。
    事  實
一、乙○○因陳柏華（原名陳亨烘）積欠他人債務，為處理此件
    債務問題，於民國95年12月9 日晚上8 、9 時許，駕駛車牌
    號碼S5-5226 號自小客車搭載甲○○、林仰宣、林鈺純，共
    同前往雲林縣林內鄉重興村進興26號陳柏華之住處，抵達後
    ，乙○○、甲○○2 人與陳柏華之父母及其弟丁○○發生口
    角爭執，丁○○持鐵棍1 支傷及甲○○左小腿，嗣因警方到
    場始行離去。詎乙○○竟因此心生不滿，於同日晚上10、11
    時許，夥同姓名年籍不詳之成年男子6 、7 人，攜帶木棍、
    鋁棒數支，共同基於傷害他人身體之犯意聯絡，再度前往丁○○上址住處，當時在場之戊○○見狀，請乙○○等人入內
    泡茶、有事好好講，然乙○○一夥人即衝進客廳，由乙○○
    持客廳桌上之水果刀1 把朝丁○○頭部、臉部劃下，另1 名
    成年男子則持鋁棒毆打戊○○之頭部、手部，其他人亦持棍
    棒毆打丁○○身體，致丁○○受有頭皮6 公分撕裂傷、右臉
    頰4 公分撕裂傷、右手臂紅腫之傷害；戊○○受有右尺骨開
    放性骨折、頭部外傷及頭部撕裂傷5 公分之傷害。
二、案經丁○○、戊○○訴由雲林縣警察局斗六分局報告臺灣雲
    林地方法院檢察署檢察官偵查起訴。
    理  由
一、證據能力部分：
    (一)按被告以外之人，於審判外之言詞或書面陳述，除法律有
      規定者外，不得作為證據，刑事訴訟法第159 條第1 項定
      有明文，而所謂法律有規定者，即包括同法第159 條之1
      至之5 所規定傳聞證據具有證據能力之例外情形。故如欲
      採被告以外之人於審判外之言詞為證據時，必須符合法律
      所規定之例外情形，方得認其審判外之陳述有證據能力（
      最高法院94年度臺上字第948 號判決意旨參照）。本件證
      人丁○○、戊○○於警詢時所製作之筆錄，係被告以外之
      人，於審判外之陳述，屬傳聞證據，且被告於對於上開筆
      錄亦表示不同意作為證據使用，依刑事訴訟法第159 條第
      1 項規定，上開證據方法應予排除，不得作為本案證明被
      告有罪之依據。
    (二)次按被告以外之人於偵查中向檢察官所為之陳述，除顯有
      不可信之情況者外，得為證據，刑事訴訟法第159 條之1
      第2 項亦有明文。其立法意旨係以刑事訴訟法規定檢察官
      代表國家偵查犯罪、實施公訴，依法有訊問被告、證人、
      鑑定人之權，且實務運作時，偵查中檢察官向被告以外之
      人所取得之陳述，原則上均能遵守法律規定，不致違法取
      供，其可信性甚高，為兼顧理論與實務，而對被告以外之
      人於偵查中向檢察官所為之陳述，除顯有不可信之情況者
      外，得為證據。本件丁○○、戊○○於96年2 月13日、96
      年12月4 日偵查中之陳述，為被告以外之人於偵查中向檢
      察官所為之陳述，均屬傳聞證據，惟本院於審理期日已傳
      喚證人丁○○、戊○○到庭具結作證，被告對其等上開審
      判外之陳述，有行使反對詰問權之機會，其憲法上之詰問
      權已受確保，且丁○○、戊○○前揭於偵查中向檢察官所
      為之陳述，又無顯不可信之情況，依刑事訴訟法第159 條
      之1 第2 項之規定，自得為證據使用。
二、訊據被告乙○○固坦承有於95年12月9 日晚上，駕駛車牌號
    碼S5-5226 號自小客車搭載甲○○、林仰宣、林鈺純，前往
    雲林縣林內鄉重興村進興26號，與丁○○發生爭執之事實，
    惟矢口否認有何傷害犯行，辯稱：95年12月9 日晚上我只有
    去丁○○住處1 次，我沒有找人去打丁○○、戊○○云云。
    經查：
    (一)被告於95年12月9 日晚上10、11時許，夥同姓名年籍不詳
      之成年男子6 、7 人前往丁○○上址住處，由被告持水果
      刀攻擊丁○○頭部，其餘男子持棍棒毆打丁○○、戊○○
      ，致丁○○、戊○○受有上開傷害等事實，業據告訴人丁○○、戊○○及在場目擊之丙○○○分別證述如次：
      1.告訴人丁○○於96年2 月13日偵查中證稱：95年12月9
        日晚上9 時，他們有4 個人來我們家鬧，說我哥欠他們
        錢，要找我父母要，我就和他們發生口角，後來又有7
        、8 個人到我們客廳，拿木棒、梠棒及刀子進來打我們
        ，有打傷我及戊○○（偵卷第6 頁）。於96年12月4 日
        偵查中證稱：95年12月9 日晚上10至11時之間，被告來
        我家打我們，他們進門前，我和戊○○、我媽丙○○○
        在客廳喝茶，他們來後，戊○○叫他們有事進來講，後
        來他們看我拿電話，就衝進來打了（調偵卷第6 頁）。
        於本院審理時證稱：95年12月9 日被告總共去我家2 次
        ，第1 次是晚上8 點半，他說我大哥欠他錢，叫我父母
        替他解決，後來警察來他們就走了，這次停留大概1 、
        20分鐘，第2 次是晚上10點半至11點之間去，當時我家
        有我、戊○○、我媽媽在，這次被告和6 、7 個人過來
        ，都是男生、成年人，有些人有拿木棍、鋁棒、還有我
        家庭院的磚塊，然後全部的人就衝進來，被告拿我家桌
        上的水果刀往我頭部、臉部劃傷，其他人也有拿東西攻
        擊我，我有看到戊○○被其他的人打，這次停留幾分鐘
        而已等語（本院卷第26-31 頁）。
      2.證人戊○○於96年2 月13日偵查中證稱：95年12月9 日
        晚上10點多，我到丁○○家泡茶，就被被告他們打（偵
        卷第6 頁）。於96年12月4 日偵查中證稱：95年12月9
        日我大約是晚上8 、9 點到他家，警察有來，他們就回
        去了，我繼續泡茶，當天晚上10點半以後，他們第2 次
        來，我叫他們進來泡茶，事情好好講，他們就直接打我
        和丁○○（調偵卷第6-7 頁）。於本院審理時證稱：95
        年12月9 日我在丁○○他家被人毆打，我大概8 、9 點
        的時候過去他家，我有看到被告在跟丁○○講話，丁○○的父母也有出來，後來警察來了叫他們走，他們後來
        第2 次來，大概有7 、8 個人，都是20幾到30幾歲的男
        生，有的有帶鋁棒，他們進來就開始打人，打完就走了
        ，我是被鋁棒打的，打到我的手斷掉，他們往我的頭打
        ，我用手擋住，他們也有攻擊丁○○，我2 次都有看到
        被告，第2 次是被告拿刀跑向丁○○，有1 個拿鋁棒跑
        向我這邊一直打等語（本院卷第32-35 頁）。
      3.丙○○○於本院審理時證稱：95年12月9 日被告有去我
        家2 次，大約晚上11點去第2 次，被告他們一群人過去
        ，外面的人都拿工具、磚頭，戊○○好意請他們喝茶，
        他們進來就拿桌上的水果刀往丁○○頭上砍，丁○○全
        身是血，他們也拿棍子打戊○○，打到手斷掉，頭也血
        流不止，他們都是拿棍子這樣往頭部打等語（本院卷第
        36-38 頁）。
    (二)經核證人丁○○、戊○○、丙○○○，對於95年12月9 日
      晚上10、11時許，被告與姓名年籍不詳之成年男子6 、7
      人，前往丁○○上揭住處，進入屋內客廳後，被告以水果
      刀劃傷丁○○頭部，其他人則分持棍棒毆打丁○○、戊○○，致丁○○、戊○○受有上開傷害等事實，彼此證述前
      後一致，並無歧異，且證人丁○○、戊○○、丙○○○與
      被告均素不相識，亦無設詞誣陷被告之理。況被告於96年
      12月4 日檢察官訊問時亦供稱：95年12月9 日晚上有去丁○○家2 次等語（調偵卷第10頁）。再者，被告並不否認
      其為處理他人債務問題，於95年12月9 日晚上，在丁○○
      上開住處，與丁○○及其父母發生爭執，丁○○並以鐵棍
      傷及同行之友人甲○○左小腿，並提出元吉醫院96年1 月
      12日診斷證明書1 紙（本院卷第17頁）為佐，足認被告與
      丁○○之間已有糾紛產生，益徵被告確實有對丁○○傷害
      之動機。此外，並有國立臺灣大學醫學院附設醫院雲林分
      院95年12月12日診斷證明書2 紙（警卷第11、12頁）、現
      場照片7 張（本院卷第55-58 頁）在卷可稽，被告辯稱當
      天晚上僅去過丁○○家中1 次，沒有打丁○○、戊○○云
      云，不足採信。本件事證明確，被告犯行堪以認定，應依
      法論科。
四、核被告乙○○所為，係犯刑法第277 條第1 項之傷害罪。被
    告就上開犯行，與姓名年籍不詳之成年男子6 、7 人間，有
    犯意聯絡及行為分擔，為共同正犯。被告以一傷害之行為，
    同時侵害丁○○、戊○○之個人法益，為想像競合犯，應依
    刑法第55條之規定從一重處斷。爰審酌被告為替他人處理債
    務問題而生糾葛，竟夥同多人前往被害人家中實施傷害行為
    ，所為行徑囂張、手段惡劣，且目無法紀，嚴重危害社會治
    安，及其犯後否認犯行、毫無悔意等一切情狀，量處如主文
    所示之刑。又被告所犯傷害罪，其犯罪時間在96年4 月24日
    以前，核與中華民國96年罪犯減刑條例第2 條第1 項第3 款
    所定減刑條件相符，爰依同條例第7 條之規定，於裁判時，
    減其宣告刑2 分之1 ，併諭知易科罰金之折算標準。至被告
    傷害丁○○所用之水果刀1 把，係丁○○家中物品，非被告
    所有之物；而其他共犯毆打丁○○、戊○○所用之棍棒均未
    扣案，且無證據證明係被告或共犯所有之物，爰均不予宣告
    沒收。
據上論斷，應依刑事訴訟法第299 條第1 項前段，刑法第28條、
第277 條第1 項、第55條、第41條第1 項前段，刑法施行法第1
條之1 第1 項、第2 項前段，中華民國96年罪犯減刑條例第2 條
第1 項第3 款、第7 條、第9 條，判決如主文。
本案經檢察官己○○到庭執行職務。
中    華    民    國    97    年    3     月    12    日
                  刑事第二庭    法  官  王  素  珍
以上正本證明與原本無異。
如不服本判決，應於判決收受後10日內，向本院提出上訴狀（須
附繕本）。
                                書記官  吳  伊  婷
中    華    民    國    97    年    3     月    12    日
附錄本案論罪科刑法條：
中華民國刑法第277條第1項
（普通傷害罪）
傷害人之身體或健康者，處3 年以下有期徒刑、拘役或1 千元以
下罰金。
犯前項之罪因而致人於死者，處無期徒刑或7 年以上有期徒刑；
致重傷者，處3 年以上10年以下有期徒刑。


司法院資訊處製作；財團法人民間司法改革基金會備份。
